臺灣高等法院高雄分院刑事判決　　　　　　　　　　九十一年度上訴字第九一六號
　　上訴人
　　即被告　　乙○○
　選任辯護人　鄭國安　　律師
　　　　　　　陳炳彰
　　　　　　　吳麗珠
右上訴人因違反毒品危害防制條例案件，不服臺灣高雄地方法院九十年度訴字第九八
五號中華民國九十一年五月十三日第一審判決（起訴案號：臺灣高雄地方法院檢察署
八十九年度偵字第二四九八一號），提起上訴，本院判決如左：
      主  文
原判決關於販賣第二級毒品部分撤銷。
乙○○共同連續販賣第二級毒品，累犯，處有期徒刑柒年貳月，褫奪公權伍年。扣案
之安非他命壹包（驗後毛重零點肆伍公克）沒收並銷燬之。
      事  實
一、乙○○曾於民國（以下同）八十四年間，因違反麻醉藥品管理條例及藥事法等罪
    ，經本院及臺灣高雄地方法院分別判處有期徒刑三月及四月確定，前者已於八十
    五年七月十日易科罰金執行完畢，後者則於八十八年三月四日執行完畢。仍不知
    悔改，復與綽號「肉粽仔」之不詳年籍成年男子，基於共同意圖不法利益之概括
    犯意聯絡，自八十九年九月起，先後二、三次販賣第二級毒品安非他命予不詳姓
    名年籍之購買毒品者，由買主與「肉粽仔」連絡，再由乙○○負責將毒品送交購
    買毒品之人，綽號「肉粽仔」之成年男子則以低於市價之價錢便宜賣給乙○○施
    用作為代價。最後一次（合計約三、四次）於同年十一月四日十七時三十分許，
    在高雄市○○區○○路與平和路口，為警据線報當場在乙○○所駕駛之車號ZB－
    7320 小客車內左後座腳踏板上，查獲「峰」牌香煙盒內藏置自行施用之第一級
    毒品海洛因一小包（毛重0．6公克，其施用海洛因部分已另行處理）及販賣用之
    第二級毒品安非他命一小包（毛重0．5公克），使該次未送達於購買者而未遂。
    乙○○再於同日二十三時三十分許，帶同警員至其位於高雄市三民區○○○路二
    十二號十樓之一之租住處查獲「肉粽仔」持有之第一級毒品海洛因一小包（毛重
    2 ．4公克）、電子磅秤一只、空夾鏈袋十個、塑膠鏟管一支、帳冊一本。
二、案經高雄市政府警察局小港分局移送台灣高雄地方法院檢察署檢察官偵查起訴。
      理  由
一、訊之上訴人乙○○固承認持有車上扣押之右開毒品為警查獲之事實，惟辯稱：查
    獲之毒品均係我向綽號「肉粽仔」購買，供自己施用的，我並沒有替「肉粽仔」
    送貨販賣毒品，建國二路的東西不是我的，是警察要我帶他們去找「肉粽仔」，
    我就帶到建國二路租住處，因為我都去那裡買毒品，我沒有替販賣毒品者送貨云
    云。辯護意旨則稱：被告於警訊時已供出毒品來源，並帶同警方前往追查「肉粽
    仔」，警方亦因此查獲海洛因、電子磅砰及帳冊等物，雖「肉粽仔」仍未到案，
    然據證人蔡玲惠提出之房屋租賃契約書得知，係由蔡玲蓉出租給陳的民，請依毒
    品危害防制條例第十七條減輕其刑云云。經查：
（一）上訴人乙○○於移送檢察署由內甲檢察官訊問時坦承：「（問：你不是要替「
      肉粽」送毒品？）答：我先去找「肉粽」拿貨，然後到小港載魏士閔、王仁洲
      ，然後到交貨地點，都有順路」「（問：你打算交貨後載他們去那裡？你在笑
      什麼？什麼意思？）答：沒有啦，只是載他們去玩，他們二人不知道我在送毒
      品」「（問：怎麼會有這麼多東西？）答：當初在我的車廂內找到海洛因，警
      察問我東西從那裡來，我說我朋友『肉粽』那裡來的，又問『肉粽』住何處，
      我說在建國路，就帶到建國路找『肉粽』，『肉粽』不在，警察破門而入，搜
      出這些東西，警察就栽贓給我，說房子是我租的」「（問：「肉粽」為何託你
      送貨？）答：他只有偶而託我送貨而已」「（問：「肉粽」叫你送幾次？是送
      安非他命或送海洛因？）答：都送安非他命，包括被查獲的這次，只有三、四
      次而已」「（問：『肉粽』有給你什麼好處？）答：可能多多少少向他買毒品
      會便宜一些，但市價多少我也不知道，應該也沒有什麼好處」等語（見八十九
      年十一月五日偵查筆錄）；上訴人乙○○於承辦檢察官偵查訊問時亦坦承：「
      （問：毒品是誰叫你拿去那邊的？答：是『肉粽』叫我拿去的，平常都由他打
      我的手機跟我聯絡，我不知道他的電話」「（問：你確實有替『肉粽』送貨？
      ）答：只是順路幫他送而已，沒有常常」等語（見九十年十一月十日偵查筆錄
      ）。從以上自白，上訴人應有送貨，並已送貨三、四次。（以上均由原審於九
      十一年一月七日審理時當庭勘驗偵查錄音帶之詳細內容，因偵查筆錄較簡略，
      故錄音會與偵查筆錄稍有不符）。
（二）從上述檢察官偵查訊問時上訴人乙○○所回答之內容觀之，檢察官之偵查筆錄
      是在上訴人自由意志之下所製作，因上訴人乙○○在偵查中不但還會微笑，甚
      至直指警察破門而入並栽贓硬說是他承租，或只有向肉粽買毒品可便宜些之好
      處並非每期可拿五千元等情，其自白內容已超越警訊筆錄內容，而建國二路該
      處確非上訴人乙○○所承租，足見上訴人乙○○在檢察官偵訊時所供確屬實情
      ，何況隔了五日由承辦檢察官再次訊問時仍供承確有幫「肉粽」送毒品之事實
      ，則上訴人乙○○所謂隔五日仍神智不清或警察逼說偵查時要照警訊筆錄內容
      回答，不然要借提出來云云，顯係事後卸責之詞，不足採信。
（三）上訴人乙○○於八十九年十一月四日十七時三十分許，在高雄市○○區○○路
      與平和路口，為警在其所駕駛之車號ZB－7320自用小客車內左後座腳踏板上，
      當場查獲第二級毒品安非他命一小包（毛重0．5公克），可以作為補強證據，
      擔保上訴人於偵查中所為不利於己之供述屬實。又從右述偵查供述可知，警方
      依線報當場在上開路口逮捕上訴人乙○○，並得上訴人乙○○同意而搜索被告
      所駕駛自用小客車，所查獲之上揭安非他命之物證，並非不合法搜索所扣押之
      物，自得為補強證據之評價。又証人即陳客忠陳稱：當時有五、六個警員一起
      查獲，當時是跟海巡署查緝的一起辦，是海巡署的線索，說目標是一部自小客
      車，那部車子要販毒的樣子，我們小港路、平和路口攔截的，線索來就有那部
      車子的車號，攔下來時候，被告開車要跑，我們警察就去堵住，不讓他跑等語
      （見本院卷第五十七、五十八頁），查据線報上訴人乙○○被攔下來後開車要
      跑，警察已有合理懷疑有犯罪，自得加以搜索，上訴人乙○○抗辯謂警方搜索
      不合法，自非可採。此外，並有搜得之安非他命壹包（驗後毛重零點肆伍公克
      ）扣案可資佐証，又該包晶體經送檢驗，確係甲基安非他命，此有高雄醫學大
      學附設醫院九十年十一月十三日管藥認可字第○○五號檢驗報告可稽（見原審
      卷第一七八頁），足見上訴人乙○○所送給購買者之貨確係安非他命無誤。
（四）上訴人乙○○抗辯遭警刑求，惟經隔離訊問，上訴人所述之受傷部位、告知他
      人地點，與其所舉証人魏士閔、王仁洲所述之受傷部位、獲知地點等項均不符
      （見九十一年六月廿四、七月八日日本院訊問筆錄），可見上訴人乙○○所述
      遭警刑求之說，尚非可採，惟因警訊筆錄之錄音已不見（本件警訊錄音帶未附
      於案卷之內，經原審去函高雄市政府警察局小港分局檢送錄音帶過院，該分局
      於九十年九月十日函復稱該錄音帶已隨案一併移送檢察署在案，但再經原審電
      詢檢察署承辦書記官答復稱已將錄音帶隨案移送台灣高雄地方法院，有該紀錄
      可証，而錄音帶現未附卷內，應已不見）。因法院無從勘驗警詢錄音帶內容與
      筆錄內所載被告之陳述是否相符，既無錄音帶可資佐證，為免當事人疑義，本
      件之警訊筆錄內容不再採為證據，僅以偵查筆錄為証，附此說明。
（五）又毒品危害防制條例所規定之販賣毒品罪，必以行為人有營利之意圖，無形之
      利益亦在此內，而安非他命為政府所積極取締之毒品，是不論為販賣、轉讓，
      均不可能公然為之，雖無一定之價格，但衡以來源之取得不易、政府機關取締
      嚴格、買賣風險高等為決定價格之依據，共犯「肉粽仔」取得貨源有其成本，
      其連絡、交貨、取貨，均須承擔嚴重刑事責任風險，雖對前開毒品之來源、上
      手、確實買賣之數量、價格等均己無從查考而獲得心證，惟其於購入前開安非
      他命係為販賣所用，如前所述，顯已有販賣毒品營利之意圖，而上訴人乙○○
      與共犯「肉粽仔」又非至親關係，謂其間無營利之情，孰能置信？何況上訴人
      乙○○個人部分，已於偵查中已提及可獲便宜購得毒品之好處，嗣雖改稱無獲
      利云云，亦不足信。
    綜上所述，本件事證明確，上訴人乙○○嗣後改稱：安非他命係我向綽號「肉粽
    仔」購買，供自己施用的，我並沒有替「肉粽仔」送貨云云，所辯無非事後翻異
    卸責之詞，不足採信，其有共同販賣安非他命之犯行堪以認定。
三、按安非他命係第二級毒品，毒品危害防制條例第二條第二項規定甚明，上訴人乙
    ○○替販賣安非他命者送貨，核上訴人乙○○所為，其前二、三次送安非他命貨
    ，此部分係犯毒品危害防制條例第四條第二項之販賣第二級毒品罪；其最後一次
    （即被查到該次）送安非他命貨，尚未送達購買者即被查到，此部分係犯毒品危
    害防制條例第四條第五項、第二項之販賣第二級毒品未遂罪。上訴人乙○○與「
    肉粽仔」不詳姓名年籍成年男子二人間，就販賣安非他命犯行互有犯意聯絡，且
    欲購買安非他命之人先與「肉粽仔」連繫，再由「肉粽仔」將安非他命交給上訴
    人乙○○送至指定地點，末由買家以手機與上訴人連絡後再當場交付安非他命，
    至於價錢則由「肉粽仔」與買家私下計算，其擔任送貨行為之角色，為共同正犯
    。上訴人乙○○先後三、四次犯行，時間緊接，犯罪構成要件相同，顯係基於概
    括犯意反覆為之，為連續犯，應依刑法第五十六條規定論以共同販賣安非他命既
    遂一罪，並加重其刑（本刑為無期徒刑部分不得加重）。其數次持有安非他命進
    而販賣，多次持有之低度行為皆為其後多次販賣之高度行為所吸收，均不另論罪
    。又上訴人乙○○曾因違反麻醉藥品管理條例及藥事法等罪，經本院及台灣高雄
    地方法院分別判處有期徒刑三月及四月確定，前者已於八十五年七月十日易科罰
    金執行完畢，後者則於八十八年三月四日執行完畢之事實，有本院及台灣高雄地
    方法院檢察署前科資料附卷可參，應依累犯之規定遞加其刑（本刑為無期徒刑部
    分不得加重）。另同條例第十七條所謂之「供出毒品來源」，係指供出其上游之
    販毒者並因此破獲而言，方合乎澈底肅清毒品、維護國民身心健康之立法目的。
    本件上訴人與共犯「肉粽仔」均係販賣安非他命之共同正犯，則上訴人乙○○在
    偵訊時雖供稱其送貨之毒品，係共犯「肉粽仔」所有，縱屬可信，依照上開說明
    ，尚與「供出毒品之來源」之情形不同。又所稱「供出毒品來源，因而破獲者」
    ，其立法用意，應在鼓勵被告供出其所販賣、運輸、製造、持有或施用之毒品來
    源，俾追究出該毒梟前手，澈底清除毒品氾濫是也，自不包括僅供出自己所販賣
    、運輸、製造、持有或施用之毒品放置處所及共犯為何人在內，蓋此僅為自白犯
    罪之證據何在及共犯為誰而已，自不能執此邀本條規定之寬減。雖上訴人乙○○
    帶同警方前往建國二路搜查，乃係配合警方擴大追查共犯「肉粽仔」之販賣事證
    ，並非供出毒品來源，何況僅查出該處承租人係陳的民，該人經原審傳拘多次未
    能到案，且原審提示該人之口卡相片，上訴人乙○○亦當庭表示並非此人，無法
    證明該人就是「肉粽仔」，亦無因而破獲可言，因此不得依毒品危害防制條例第
    十七條規定減輕其刑，附此說明。
三、原審予以論科，固非無見，惟查本件上訴人乙○○最後一次（即被查到該次）送
    安非他命貨，尚未送達購買者即被查到，此部分應係犯販賣第二級毒品未遂罪，
    已如前述，原審此部分仍論以既遂，尚有未洽，上訴人乙○○上訴否認共同販賣
    安非他命，雖無理由，惟原判決此部分既有可議，此部分自應予撤銷改判，審酌
    上訴人乙○○素行不佳，又共同販賣安非他命予他人施用，戕害他人身心，助長
    毒品之泛濫，惡性不輕，姑念其共同販賣次數僅三、四次及期間非長，僅係替販
    賣者送貨，不法利益所得不多，及犯後不知悔悟等一切情狀，爰量處有期徒刑七
    年二月。又依其販賣毒品之犯罪性質，認有褫奪公權之必要，併予宣告褫奪公權
    五年。扣案之第二級毒安非他命一小包（毛重0．5公克，驗後毛重0‧45公克)，
    經原審送請高雄醫學大學附設中和紀念醫院檢驗結果，確屬甲基安非他命無訛，
    此有該院管藥認可字第五號檢驗報告單附卷足憑，並依毒品危害防制條例第十八
    條第一項前段之規定，宣告沒收並銷燬之。至於鑑耗之安非他命既已滅失，自勿
    庸宣告沒收銷燬。又上訴人乙○○販賣毒品所得，依其於檢察官偵訊時之供述，
    為向共犯「肉粽仔」購買毒品時會便宜一些之不法利益，並無實際販毒所得之財
    物，而且共犯「肉粽仔」販毒所得若干亦無從查明，則販毒所得財物既無從認定
    ，無法依同條例第十九條第一項之規定沒收或抵償之，附此敘明。
據上論結，應依刑事訴訟法第三百六十九條第一項前段、第三百六十四條、第二百九
十九條第一項前段，毒品危害防制條例第四條第二項、第十八條第一項前段、刑法第
十一條、第二十八條、第五十六條、第四十七條、第三十七條第二項，判決如主文。
本案經檢察官鄭文貴到庭執行職務。
中    華    民    國     九十一     年       七       月      三十一    日
                              臺灣高等法院高雄分院刑事第八庭
                                  審判長法官  郭雅美
                                        法官  洪兆隆
                                        法官  張盛喜
右正本證明與原本無異。
如不服本判決應於收受本判決後十日內向本院提出上訴書狀，其未述上訴理由者，
並得於提起上訴後十日內向本院補提理由書狀（均須按他造當事人之人數附繕本)「
切勿逕送上級法院」。
                                      書記官  魏文常
中    華    民    國     九十一     年       八       月        五      日
附錄本案論罪科刑法條
毒品危害防制條例第四條：
製造、運輸、販賣第一級毒品者，處死刑或無期徒刑；處無期徒刑者，得併科新台幣
一千萬元以下罰金。
製造、運輸、販賣第二級毒品者，處無期徒刑或七年以上有期徒刑，得併科新台幣七
百萬元以下罰金。
                                                                        Ｑ
